臺灣桃園地方法院民事簡易判決   
111年度桃簡字第1570號
原      告  戴永家  
訴訟代理人  莊志遠律師
被      告  姜澐諼  

上列原告因被告過失傷害案件，提起刑事附帶民事訴訟請求侵權
行為損害賠償(交通)事件，本院於民國111年11月2日言詞辯論終
結，判決如下：
    主  文
被告應給付原告新臺幣壹拾萬捌仟參佰玖拾陸元，及自民國一百
一十一年五月二十七日起至清償日止，按年息百分之五計算之利
息。
原告其餘之訴駁回。
訴訟費用（除減縮部分外）由被告負擔百分之十四，餘由原告負
擔。
本判決第一項得假執行。
原告其餘假執行之聲請駁回。
    事實及理由
一、被告經合法通知，未於言詞辯論期日到場，核無民事訴訟法
    第386條各款所列情形，爰依同法第436條第2項、第385條第
    1項規定，依原告聲請，由其一造辯論而為判決。
二、原告主張：被告於民國109年6月25日下午3時34分許，駕駛
    車號0000-00自用小客車（下稱肇事車輛），自桃園市○○區○
    ○路0段000號路邊起駛欲左轉進入員林路2段往北行駛，疏未
    注意前後左右有無障礙或車輛行人，並應讓行進中之車輛行
    人優先通行，竟貿然前行，適伊駕駛訴外人戴廖壽蘭所有車
    號000-0000普通重型機車（下稱系爭車輛）沿同路段往龍潭
    方向駛至，見狀閃避不及，2車遂發生碰撞，致伊受有頭部
    外傷併顱內出血、右側顏面骨骨折、四肢挫擦傷等傷害（下
    稱系爭傷害），系爭車輛亦受損。伊因系爭傷害受有醫療費
    新臺幣（下同）13,781元、看護費132,000元、工作損失30
    萬元及精神慰撫金80萬元之損害，另戴廖壽蘭業將系爭車輛
    損害賠償請求權讓與伊，伊亦受有系爭車輛修復費58,500元
    之損失。爰依侵權行為及債權讓與法律關係提起本訴，減縮
    後訴之聲明：被告應給付原告784,848元，及自起訴狀繕本
    送達翌日起至清償日止，按年息5%計算之利息；願供擔保請
    准宣告假執行。
三、被告未於言詞辯論期日到場，亦未提出書狀為聲明或陳述。
四、按因故意或過失，不法侵害他人之權利者，負損害賠償責任
    ；汽車、機車或其他非依軌道行駛之動力車輛，在使用中加
    損害於他人者，駕駛人應賠償因此所生之損害；不法侵害他
    人之身體或健康者，對於被害人因此喪失或減少勞動能力或
    增加生活上之需要時，應負損害賠償責任；不法侵害他人之
    身體、健康、名譽、自由、信用、隱私、貞操，或不法侵害
    其他人格法益而情節重大者，被害人雖非財產上之損害，亦
    得請求賠償相當之金額；汽車起駛前應顯示方向燈，注意前
    後左右有無障礙或車輛行人，並應讓行進中之車輛行人優先
    通行，民法第184條第1項前段、第191條之2前段、第193條
    第1項、第195條第1項前段、道路交通安全規則第89條第1項
    第7款分別定有明文。經查，原告主張被告於上開時間、地
    點駕駛肇事車輛，因未注意前後左右有無車輛，並應讓行進
    中之車輛優先通行，即貿然起駛而與系爭車輛發生碰撞，致
    原告受有系爭傷害及系爭車輛受損等情，業據提出道路交通
    事故當事人登記聯單、桃園市政府車輛行車事故鑑定會鑑定
    意見書及診斷證明書等件為證，並經調取本院110年度桃交
    簡字第1567號刑事案件卷宗核閱無訛，而被告受合法通知未
    於言詞辯論期日到場，亦未提出書狀為爭執，依民事訴訟法
    第436條第2項、第280條第3項準用同條第1項規定，視同自
    認，堪認被告上開過失肇事行為與原告所受傷害結果、系爭
    車輛受損結果間，具有相當因果關係。則原告依侵權行為法
    則，請求被告賠償所受之損害，即屬有據。茲就原告得請求
    之金額審酌如下：
  ㈠醫療費：原告主張其因系爭傷害支出醫療費13,781元，雖提
    出收據為證，惟其中僅國軍桃園總醫院附設民眾診療服務處
    之醫療費用明細收據共7,901元之費用與系爭傷害有關，至
    立德堂中藥房收據則無法證明係治療系爭傷害及其必要性，
    是原告請求被告賠償醫療費7,901元，為有理由，逾此範圍
    則屬無據。
  ㈡看護費：原告主張其因系爭傷害需專人全日看護共2個月，以
    每日2,200元計算，受有看護費132,000元損害等語。查依原
    告提出之診斷證明書記載，原告於109年6月26日因顱內出血
    及硬腦膜下出血急診住院、同年月30日出院（住院4日），
    嗣於同年7月2日因頭暈急診住院、同年月8日出院（住院6日
    ），本院審酌原告因顱內出血及頭暈後遺症住院，認依其傷
    勢及病症在住院期間應有全日看護之必要，另因原告未提出
    支出看護費之證明，堪認係由家人照護，雖親屬看護所付出
    之勞力非不能評價為金錢，惟究與專業看護有別，是原告以
    專業看護一般收費行情每日2,200元計算看護費損失，尚屬
    過高，本院認原告所受相當於看護費之損害，應以每日1,80
    0元為適當，是原告此部分請求在18,000元（1,800×10）範
    圍內為有理由，至逾此部分之請求，原告並未舉證證明有受
    看護之必要，所為請求即屬無據。
　㈢不能工作損失：原告主張其因系爭傷害長達3個月不能工作，
    惟依診斷證明書所示，原告於109年7月28日門診時，醫囑為
    休養1個月，不宜負重工作，復參以原告所受傷勢，堪認原
    告自本件事故發生日起至109年8月28日應有約2個月不能工
    作情形。另原告主張每月收入為5萬元乙節，迄未舉證以實
    其說，本院認應以109年每月基本工資23,800元為計算依據
    ，則原告因系爭傷害不能工作所受損失為47,600元（計算式
    ：23,800×2），逾此範圍之請求為無理由。
　㈣系爭車輛修復費：按不法毀損他人之物者，被害人得請求賠
    償其物因毀損所減少之價額，民法第196條定有明文。又依
    上開規定請求賠償物被毀損所減少之價額，得以修復費用為
    估定之標準，但以必要者為限（例如：修理材料以新品換舊
    品，應予折舊），最高法院77年度第9次民事庭會議決議可
    資參照。經查，原告主張系爭車輛為戴廖壽蘭所有，修復費
    用為58,500元，戴廖壽蘭業將損害賠償請求權讓與原告乙節
    ，有車籍資料、估價單及債權讓與證明書可考，堪信屬實。
    惟依前揭說明，系爭車輛之修復既以新零件更換被毀損之舊
    零件，自應將零件折舊部分予以扣除。又依行政院所頒固定
    資產耐用年數表及固定資產折舊率之規定，機械腳踏車之耐
    用年數為3年，依定率遞減法每年折舊1000分之536，而系爭
    車輛於106年11月出廠，至本件事故發生時已使用2年8月，
    另原告所提估價單並未區分材料與工資，應認係連工帶料而
    不可分，且原告復未能舉證證明其中材料費及工資之各別金
    額，自應對被告為有利之認定，逕依估價單總金額估算折舊
    ，故修復系爭車輛之必要費用為8,094元（計算式詳見附表
    ）。
　㈤慰撫金：按慰撫金之賠償其核給之標準固與財產上損害之計
    算不同，然非不可斟酌雙方身分資力與加害程度，及其他各
    種情形核定相當之數額（最高法院51年台上字第223號判例
    參照）。查原告為二專畢業，在家經營小吃店，被告則為大
    肄業，另參酌原告所受傷勢、所受精神痛苦程度等情狀，認
    原告請求被告賠償慰撫金以18萬元為適當，逾此範圍之請求
    則為無理由。
　㈥綜上，原告得請求被告給付之金額為261,595元（計算式：醫
    療費7,901元＋看護費18,000元＋不能工作損失47,600元＋系爭
    車輛修復費8,094元＋慰撫金18萬元）。
五、另按損害之發生或擴大，被害人與有過失者，法院得減輕賠
    償金額或免除之；行車速度，依速限標誌或標線之規定；汽
    車行駛時，駕駛人應注意車前狀況及兩車並行之間隔，並隨
    時採取必要之安全措施，民法第217條第1項、道路交通安全
    規則第93條第1項前段、第94條第3項定有明文。查被告起駛
    進入車道未讓車道上之系爭車輛先行，固為本件事故發生之
    原因，惟依警製道路交通事故調查報告表所示，該路段速限
    為時速50公里，原告理應注意車前狀況並依速限行駛，然其
    於警詢時自承事發當時車速約60至70公里，不清楚對方行駛
    方向等語，可見原告未注意車前狀況及超速行駛亦為本件事
    故發生原因，依民法第217條第1項規定，原告自應負擔與有
    過失之責任。本院審酌原告上開違規行為乃本件事故發生之
    次因，及兩造過失程度之輕重，認原告應負擔40%與有過失
    責任，爰減輕被告應賠償金額為原損害金額261,595元之60%
    即156,957元。
六、又強制汽車責任保險法第32條規定，保險人依本法規定所為
    之保險給付，視為被保險人損害賠償金額之一部分；被保險
    人受賠償請求時，得扣除之。查原告自承已領取強制汽車責
    任保險金48,561元，則扣除上開理賠金額後，原告尚得再請
    求被告賠償108,396元。
七、末按給付無確定期限者，債務人於債權人得請求給付時，經
    其催告而未為給付，自受催告時起，負遲延責任，其經債權
    人起訴而送達訴狀，或依督促程式送達支付命令，或為其他
    相類之行為者，與催告有同一之效力；遲延之債務，以支付
    金錢為標的者，債權人得請求依法定利率計算之遲延利息；
    應付利息之債務，其利率未經約定，亦無法律可據者，週年
    利率為5%，民法第229條第2項、第233條第1項前段、第203
    條分別定有明文。經查，原告對被告之侵權行為請求權屬無
    確定期限之給付，被告應自受催告時起負遲延責任，是原告
    就上述得請求之金額，併請求自起訴狀繕本送達被告之翌日
    即111年5月27日起至清償日止，按年息5%給付遲延利息，自
    屬有據。
八、綜上所述，原告依侵權行為及債權讓與法律關係，請求被告
    應給付原告108,396元，及自111年5月27日起至清償日止，
    按年息5%計算之利息，為有理由，應予准許；逾此範圍之請
    求，為無理由，應予駁回。另本件係適用簡易程序所為被告
    敗訴之判決，爰依民事訴訟法第436條第2項、第389條第1項
    第3款之規定，就被告敗訴部分依職權宣告假執行，至原告
    敗訴部分，其假執行聲請已失所依據，應予駁回。
九、本件事證已臻明確，原告其餘之攻擊或防禦方法及所用之證
    據，經本院斟酌後，認為均不足以影響本判決之結果，爰不
    逐一論列，附此敘明。
十、訴訟費用負擔之依據：民事訴訟法第79條。
中　　華　　民　　國　　111 　年　　11　　月　　14　　日
                    桃園簡易庭  法  官  魏于傑
以上為正本係照原本作成。
如不服本判決，應於送達後20日內，向本院提出上訴狀並表明上
訴理由，如於本判決宣示後送達前提起上訴者，應於判決送達後
20日內補提上訴理由書（須附繕本）。
如委任律師提起上訴者，應一併繳納上訴審裁判費。   
中　　華　　民　　國　  111 　年　  11　　月　　14  　日
                              書記官   黃文琪

附表
-----
折舊時間           金額
第1年折舊值        58,500×0.536=31,356
第1年折舊後價值    58,500-31,356=27,144
第2年折舊值        27,144×0.536=14,549
第2年折舊後價值    27,144-14,549=12,595
第3年折舊值        12,595×0.536×(8/12)=4,501
第3年折舊後價值    12,595-4,501=8,094